臺灣新北地方法院民事判決
110年度訴字第55號
原      告  林美琴
訴訟代理人  王信凱律師
被      告  張映晨

上列當事人間請求清償借款事件，經本院於民國111年2月14日言
詞辯論終結，判決如下：
    主  文
一、被告應給付原告新臺幣（下同）55萬元，及自民國109年8月
    15日起至清償日止，按週年利率百分之5計算之利息。
二、訴訟費用由被告負擔。
三、本判決於原告以19萬元為被告供擔保後，得假執行；但被告
    如以55萬元為原告預供擔保，得免為假執行。
    事實及理由
一、程序部分
　　原告原本以支付命令聲請狀送達翌日作為其利息起算日（士
    院司促卷第4頁），嗣於民國110年3月8日本院言詞辯論期日
    減縮1個月起算法定遲延利息（本院卷第23頁），並於110年
    5月10日本院言詞辯論期日特定利息起算日為109年8月15日
    。核原告所為變更，為減縮應受判決事項之聲明，與民事訴
    訟法第255條第1項第3款之規定相符，應予准許。
二、原告的主張
（一）被告前於106年間起因周轉需要，陸續向原告借款多次，
      總計金額為新臺幣（下同）55萬元（各次借款時間、金額
      及交付方式詳附表所載），惟經原告一再催討，被告均置
      之不理。原告依消費借貸法律關係請求被告清償借款本金
      及法定遲延利息。
（二）聲明：
    1.被告應給付原告55萬元，及自109年8月15日起至清償日止
      ，按週年利率百分之5計算之利息。
    2.願供擔保請准宣告假執行。
三、被告的答辯
（一）原告交付被告之55萬元中僅有2萬元是借款，其餘53萬元
      是原告賠償被告的錢。原告前因詐欺案件遭被告提出刑事
      告訴，兩造私下達成共識，由原告清償被告遭詐害之款項
      ，非被告向原告借款。
（二）聲明：
　　1.原告之訴及假執行之聲請均駁回。　
　　2.如受不利判決願供擔保請准宣告免為假執行。
四、本院的判斷
（一）原告於附表所示時間陸續交付附表所示金錢予被告，合計
      55萬元等情，為被告所不爭，且有原告郵局帳戶存摺封面
      及內頁影本、匯款申請書、現金支出傳票可證（士院司促
      卷第7至11頁），首堪認定。
（二）原告主張附表所示55萬元均係借款等語，被告僅自承附表
      編號4之2萬元為借款等語（本院卷第77頁）。證人江禛輝
      於本院審理時證稱：我親耳聽到被告向原告借錢5、6次，
      每次都是借10萬元，原告同意借錢，並說會用匯款方式給
      付借款，但實際上轉多少錢我不清楚，中間有一次是原告
      請我拿現金交給被告，也有幾次是原告說要匯款借錢給被
      告，但忘記被告帳號，委由我回辦公室拿被告帳號資料給
      原告，總括來說，我直接聽聞及間接知道的借款合計起來
      就是6、7次，時間約為4、5年前（按即106、107年間）等
      語（本院卷第218至220頁）。證人陳煒達於本院審理亦證
      稱：我於3至5年前（按即105至107年間）的夏天秋天時曾
      經載原告去郵局及銀行匯款給被告，原告跟我說匯款的原
      因是借錢給被告等語（本院卷第208至210頁）。是原告主
      張其就附表編號1至3、5至7所示匯款的原因，是借錢給被
      告等語，應屬可採。
（三）被告雖執臺灣新北地方檢察署108年度偵字第6239號及臺
      灣高等檢察署109年度上聲議字第3815號之調查結果，主
      張原告因介紹訴外人李健群予被告，造成被告交付70萬元
      予李健群協助處理訴外人吳東霖官司，實際上卻無法幫忙
      ，原告自覺有愧而掏錢為李健群返還55萬元云云。惟臺灣
      高等檢察署檢察長109年度上聲議字第3815號處分書理由
      第二（四）項所載「林美琴因認係張映晨、吳東霖與李健
      群之介紹人，對張映晨、吳東霖感到不好意思，已於事後
      返還55萬元予張映晨」，乃援引被告即再議聲請人張映晨
      之陳述，非認定原告自承該55萬元係代李健群還款（本院
      卷第59頁）。又臺灣新北地方檢察署檢察官固於108年4月
      29日偵訊時向被告稱原告因為過意不去所以有還一些錢等
      語，有本院勘驗筆錄可證（本院卷第195至197頁），然檢
      察官於該次訊問所提示援引者，為該案偵查卷之原告108
      年4月25日所提說明書（本院卷第223頁），該說明書內就
      匯款原因僅表示「…106/3/16匯了8萬元給張映晨，此物前
      有金援張12萬共計20萬，後來每月匯款10萬總計60萬元…
      」，而未明確表示係代李健群還款。且被告於檢察官訊問
      時，亦明確表示第一筆8萬元是先跟原告「借」的等語（
      本院卷第196頁），可見前述原告說明書中所稱「金援」
      ，應係借款，而非代李健群還款。參以被告與李健群於10
      8年6月18日偵訊時以15萬元和解時，原告隨即明確反對，
      並表示原告之所以願意協助被告，是因為被告答應會向李
      健群要錢來還原告，所以無法接受被告僅以15萬元與李健
      群和解等語（本院卷第196、197頁），益徵原告交付附表
      所示55萬元予被告時之認知，係被告若向李健群順利索討
      取得款項便會還錢。至原告於調查官詢問時固稱其與被告
      已無金錢借貸等語，然其前提是被告皆已還清（本院卷第
      153頁），而被告既未清償附表所示55萬元借款，自難援
      引原告此部分陳述據為有利於己之認定。從而，被告主張
      原告於前述偵查案件中表示其係代李健群還款55萬元予被
      告云者，難認可採。
（四）原告依消費借貸法律關係即民法第478條規定被告返還借
      款本金55萬元，應屬有據。且原告本件請求係以支付金錢
      為標的，兩造未約定利率，給付無確定期限，原告業於10
      9年7月14日送達支付命令予被告以為催告，是原告請求被
      告自催告後1個月翌日即109年8月15日起至清償日止按週
      年利率百分之5計算之法定遲延利息，亦屬有據。
五、結論
（一）原告請求被告給付55萬元，及自109年8月15日起至清償日
      止，按週年利率百分之5計算之利息，為有理由，應予准
      許。
（二）兩造陳明願供擔保請宣告准為假執行或免為假執行，經核
      均無不合，爰分別酌定相當擔保金額各准許之。
（三）本件事證已臻明確，當事人其餘攻擊或防禦方法及所用證
      據，經本院斟酌後，認為均不足以影響本判決結果，爰不
      逐一論列。
（四）訴訟費用負擔的依據為民事訴訟法第78條。
中　　華　　民　　國　　111 　年　　3 　　月　　14　　日
                  民事第四庭    法　官　林琮欽
以上正本係照原本作成
如對本判決上訴，須於判決送達後20日內向本院提出上訴狀。如
委任律師提起上訴者，應一併繳納上訴審裁判費。
中　　華　　民　　國　　111 　年　　3 　　月　　14　　日
                                書記官　陳威同
附表
編號 日期 金額（新臺幣） 方式 1 106年3月16日 8萬元 郵局轉帳 2 106年6月20日 10萬元 郵局轉帳 3 106年7月25日 10萬元 郵局轉帳 4 106年8月4日 2萬元 現金 5 106年8月23日 10萬元 郵局轉帳 6 106年9月26日 10萬元 郵局轉帳 7 106年10月18日 5萬元 郵局轉帳 合計  55萬元